【裁判字號】    98,交聲,11
【裁判日期】    980908
【裁判案由】    聲明異議
【裁判全文】
臺灣彰化地方法院交通事件裁定          98年度交聲字第11號
原處分機關  交通部公路總局臺中區監理所彰化監理站
異  議  人
即受處分人  甲○○
上列異議人即受處分人因違反道路交通管理處罰條例案件，對交
通部公路總局臺中區監理所彰化監理站中華民國97年12月16日之
處分（彰監四字第裁64—I00000000 號裁決），聲明異議，本院
裁定如下：
    主  文
原處分撤銷。
甲○○不罰。
    理  由
一、原處分意旨以：受處分人即異議人甲○○於民國97年7 月31
    日下午4 時45分，駕駛車牌號碼3V—2528號自用小客車，途
    經彰化縣彰化市○○路與忠誠路口處，經舉發機關即彰化縣
    警察局彰化分局員警當場攔停掣單舉發有「未帶駕照」之違
    規，而開具彰化縣警察局彰警交字第I00000000 號舉發違反
    道路交通管理事件通知單為當場舉發，原處分機關依道路交
    通管理處罰條例第25條第1 項第3 款規定裁處罰鍰新臺幣6
    百元。
二、聲明異議意旨以：異議人從未駕駛前揭車輛，亦不認識該違
    規車輛之車主，又其身分證統一編號曾被案外人乙○○多次
    冒用，前揭舉發違反道路交通管理事件通知單「收受通知者
    簽章欄」之簽名，並非其本人所為之簽名，爰聲明異議，請
    求撤銷原處分云云。
三、經查：
  (一)系爭車牌號碼3V—2528號自用小客車，於前揭時地，因該車
    駕駛者有「未帶駕照」之違規行為，經警當場舉發，並由該
    車駕駛者簽收違反道路交通管理事件通知單等情，此有彰化
    縣警察局彰警交字第I00000000 號違反道路交通管理事件通
    知單影本1 紙在卷可憑，此部分之事實，應可認定。
  (二)又經本院將前揭舉發違反道路交通管理事件通知單原本、異
    議人平日書寫資料（即估價單、普通汽車駕駛執照登記書、
    員工薪資所得受領人免稅額申請表）、於97年2 月4 日本院
    訊問中當庭書寫之簽名資料，均送請憲兵司令部刑事鑑識中
    心鑑定，並利用初步觀察法、精密比對法之鑑定方法，鑑定
    結果認為，送鑑資料彰化縣警察局彰警交字第I00000000 號
    舉發違反道路交通管理事件通知單與估價單、普通汽車駕駛
    執照登記書、員工薪資所得受領人免稅額申請表、甲○○當
    庭書寫字跡中「何」書寫字跡間之書寫個性、慣性及特徵均
    不相符。另送鑑資料彰化縣警察局彰警交字第I00000000 號
    舉發違反道路交通管理事件通知單中「孟、書」書寫字跡，
    因字跡潦草，無明顯特徵可供觀察，致無法比對等情，有該
    中心98年7 月13日憲直刑鑑字第0980001711號鑑定書1 紙附
    卷可參，爰審酌雖彰化縣警察局彰警交字第I00000000 號舉
    發違反道路交通管理事件通知單中之「甲○○」簽名中之「
    孟、書」兩字無法鑑定筆跡是否與異議人平日書寫資料、於
    97年2 月4 日本院訊問中當庭書寫之簽名資料所書寫之「孟
    、書」相同，然若彰化縣警察局彰警交字第I00000000 號舉
    發違反道路交通管理事件通知單中之「甲○○」簽名確實為
    異議人甲○○本人所書寫，按理當應與異議人平日書寫資料
    、於97年2 月4 日本院訊問中當庭書寫之簽名資料所書寫之
    「何」字相同，然而有關「何」字部分，竟有前揭差異不符
    之處，足徵彰化縣警察局彰警交字第I00000000 號舉發違反
    道路交通管理事件通知單中之「甲○○」簽名應非異議人本
    人所為，應堪認定。又異議人辯稱上揭簽名係遭案外人乙○
    ○偽造云云，然案外人乙○○現因另案通緝中，此有臺灣高
    等法院被告前案紀錄表、臺灣高等法院通緝記錄表各1 份附
    卷可參，本院自無法查明異議人此部分所辯是否屬實，惟依
    前揭所述，是確有他人於前揭時地，駕駛上開車輛違規時，
    冒用異議人名義在彰化縣警察局彰警交字第I00000000 號舉
    發違反道路交通管理事件通知單中簽名之事實，應可認定。
    是異議人辯稱其並未於上開時、地駕駛前揭車輛，係遭他人
    冒名等語，核與前揭事證相符，應堪採信。
  (三)另按法院受理有關交通事件，準用刑事訴訟法之規定，道路
    交通管理處罰條例第89條雖有定有明文，惟「準用」並非完
    全適用所援引之法規，而是在性質相容範圍內，類推適用該
    法規。交通警員製單舉發違反道路交通管理處罰條例所列之
    違規事實，本質上為行政處分，是法院受理交通異議案件，
    乃是對於交通舉發行政處分審查是否違法，性質上應屬行政
    爭訟過程，要與普通法院審理刑事案件之基本原則有異。故
    刑事訴訟法就犯罪證據有關之規定中，例如「無罪推定」、
    「罪疑唯輕」及「嚴格證明」等證據法則，與屬行政秩序罰
    之交通違規裁罰本質不合之部分，自非在準用之列，先予指
    明。至交通警員製單舉發違反道路交通管理處罰條例所列之
    違規事實，本質上既為行政處分，係公務員基於職務上權力
    ，依法就特定之具體事件所為具公法上效果之單方行政行為
    ，基於公務員為公法上行為具有公信力之原則，該行政處分
    當可被推定為真正，其據以依法處分之事實認定亦為正確無
    誤。反之，若謂公務員之一切行政行為，均需預留充分之證
    據，以證明其所認定之事實為真，則國家行政勢必受到相當
    程度之阻礙，而且相關行政目的亦難以順利達成，故刑事訴
    訟法中就犯罪證據有關之規定，與屬於行政秩序罰之交通違
    規裁罰本旨不相符合之部分，自不在得以準用之列。從而，
    交通違規行政爭訟之舉證責任原理，非如刑事案件中，應超
    越任何合理懷疑始可為有罪判決者之嚴格證明程度，而係應
    與民事訴訟之舉證責任原理相類似，亦即基本上應就行政機
    關與人民所各自主張有利於己之事實，分配其應盡之舉證責
    任，而非逕予適用刑事訴訟法上之「無罪推定」原則，此觀
    諸行政訴訟法第136 條規定行政訴訟程序準用民事訴訟法第
    277 條舉證責任分配原則之立法意旨，即可明瞭。本件異議
    人上揭所指另有他人冒用其名義，於上揭時地行駛之事實，
    業據其提出前揭對其有利之事證以供本院調查，已如前述，
    足資證明異議人上揭所辯，應屬可信。
四、綜上所述，本案復查無其他積極證據足以證明異議人確於前
    揭時、地有違規之事實，自難逕以員警上開舉發行為之事實
    ，逕為不利異議人事實之認定。原處分機關未予詳查，認定
    異議人有前述駕駛車輛違規之情事，遽予裁罰，尚有未洽，
    本件異議為有理由，原處分應予撤銷，另諭知異議人不罰。
據上論斷，應依道路交通案件處理法第20條，裁定如主文。
中    華    民    國    98    年    9     月    8     日
                    交通法庭          法  官  唐中興
以上正本證明與原本無異。
如不服本裁定，應於裁定送達後5日內向本院提出抗告狀（須附
繕本）。
中    華    民    國    98    年    9     月    8     日
                                      書記官  吳政


司法院資訊處製作；財團法人民間司法改革基金會備份。
